臺灣臺北地方法院刑事判決　　　　　　　96年度易字第1188號
公　訴　人　臺灣臺北地方法院檢察署檢察官
被　　　告　丁○○
　　　　　　丙○○
上列被告等因傷害案件，經檢察官提起公訴（95年度偵字第
13832 號、96年度偵字第3706號），本院判決如下：
    主  文
丁○○、丙○○均無罪。
    理  由
一、公訴意旨略以：被告丁○○於民國94年10月23日下午4時許
    ，在臺北市大安區○○○路○段1號國立臺灣大學體育館內，
    與告訴人戊○○發生口角，竟與被告丙○○共同基於傷害告
    訴人身體健康之犯意聯絡，於預見拉扯過程中會使人受傷之
    情形下，仍與告訴人發生拉扯，致告訴人受有頭部挫傷及左
    手擦傷之傷害；因認被告丁○○、丙○○所為，係共同犯有
    刑法第277條第1項之傷害罪嫌。
二、訊據被告均堅詞否認有傷害行為，被告丁○○辯稱：當天伊
    是有與告訴人發生口角、拉扯，但伊並沒有傷害告訴人，也
    沒有致告訴人受傷等語；被告丙○○則辯稱：伊當時只是在
    場，看見被告丁○○與告訴人發生拉扯後，伊只是上前將被
    告丁○○拉開，並無傷害告訴人之行為與意思等語。
三、公訴人認被告二人共同涉有上開傷害罪嫌，係以：(一)告訴人
    之指訴；(二)被告二人於偵查中之供述；(三)國立臺灣大學醫學
    院附設醫院診斷證明書等；為主要論據。
四、按犯罪事實應依證據認定之，無證據不得認定犯罪事實；又
    不能證明被告犯罪者，即應諭知無罪之判決，刑事訴訟法第
    154條第2項、第301條第1項分別定有明文。次按認定不利於
    被告之事實，須依積極證據，苟積極證據不足為不利於被告
    事實之認定時，即應為有利於被告之認定，更不必有何有利
    之證據。又認定犯罪事實所憑之證據，雖不以直接證據為限
    ，間接證據亦包括在內，然而無論直接或間接證據，其為訴
    訟上之證明，須達於通常一般人均不致有所懷疑，而得確信
    其為真實之程度，始得據為有罪之認定（最高法院30年上字
    第816號、76年臺上字第4986號判例意旨參照）。經查：
    (一)就公訴人前揭所指被告二人共同拉扯告訴人，致其受有傷
      害之事，固據告訴人於偵查中指訴在卷。惟按告訴人之告
      訴，係以使被告受刑事訴追為目的，是其陳述是否與事實
      相符，仍應調查其他證據以資審認（最高法院52年臺上字
      第1300號判例意旨參照）。是自難僅以告訴人單一指訴，
      遽為被告二人有罪之認定。再者，就本件告訴人指訴被告
      共同傷害之過程，告訴人於警詢中陳稱：比賽結束時丁○○及丙○○夥同三名男子突然向伊走過來對伊說在網路上
      亂搞後，就一起動手打伊，是徒手打伊等語（見95年度偵
      字第13832號卷第6頁）；於偵查中檢察官訊問時陳稱：（
      當時被告如何打你？）他們是徒手等語（見同上偵查卷第
      18 頁）；其後於檢查事務官詢問時又改稱：（當時是何
      人打你？）當時是在臺大體育館內，雙方有拉扯，他們想
      要把伊拉出去外面痛打，伊不從，當時主辦單位有過來把
      伊等隔開，這時伊已受傷，伊的頭傷是被打的，是被告丁○○及丙○○打伊的等語（見同上偵查卷第39頁）。則本
      件究竟係被告二人共同徒手毆打，抑或係在拉扯過程中動
      手毆打所致，告訴人前後指訴並非一致，非毫無瑕疵可指
      ，則告訴人對被告二人之指訴是否合於真實，洵非無疑。
    (二)又依被告二人於偵查及本院審理時所述，均否認有共同傷
      害告訴人之行為，被告丁○○辯稱：只有因為與告訴人發
      生口角、相互拉扯，但並沒有傷害告訴人之意等語，被告
      丙○○則辯稱：伊是上前將被告丁○○拉開，並無傷害告
      訴人之行為等語。則被告二人亦未就公訴人所指之共同傷
      害行為有所自白。
    (三)公訴人雖舉證人即發生本件衝突時在場目擊之人乙○○、
      甲○○於偵查中之證述為證。然依證人乙○○、甲○○於
      偵查及本院審理時所述，均證稱：在發現被告丁○○與告
      訴人衝突時，雙方已經在拉扯，被告丙○○是上前將被告
      丁○○拉開等語（見同上偵查卷第43至44頁，本院96年6
      月7日審判筆錄）。是依證人乙○○、甲○○所述，僅足
      以證明本件衝突發生時，告訴人與被告丁○○有相互拉扯
      之事，並無法證明被告丙○○有公訴人前揭所指與被告丁○○共同拉扯告訴人之情。
    (四)公訴人雖以告訴人提出之前揭醫院診斷證明書（見同上偵
      查卷第11頁）為證，並以告訴人在本件發生拉扯後僅相距
      1 個小時，即前去醫院驗傷，並診斷出受有該傷害，而認
      告訴人之傷害確係被告丁○○拉扯所致。然查，依該診斷
      證明書所載之傷害為：「疑似」頭部挫傷，左手擦傷0.5
      ×0.2公分。而經本院依職權調閱該次診斷之病歷資料：
      告訴人係主訴「Hit by others with fists」「Hit at
      head, abdomen」，而經診斷結果才如上開診斷證明書所
      載，有該院96年5月31日校附醫秘字第0960204618號函及
      所檢附之急診病歷資料附卷可稽。可見告訴人所指遭人毆
      打前去醫院驗傷經診斷結果，亦僅有左手擦傷之明顯傷害
      ，至於「頭部挫傷」，則係因告訴人主訴頭部遭人毆打，
      該院經診斷結果並無明顯傷害，才以「疑似」記載。故該
      「頭部挫傷」診療之醫院既未能明確認定，而係以告訴人
      之主訴為據，按上所述，自難僅依告訴人之單一指訴即認
      定有此部分之傷害結果。至於該診斷證明書所明確認定之
      傷害為「擦傷」，而本件公訴人所指之傷害行為則係「拉
      扯」，則「拉扯」行為不僅明顯與「擦傷」結果無涉。再
      者，縱令拉扯行為會導致公訴人本件所指之擦傷結果，然
      依證人乙○○、甲○○於本院審理時所述，發生衝突時，
      在場有數十人將雙方隔離、架開等語。則所生之擦傷傷害
      ，究係被告丁○○拉扯行為所致，抑或係在數人將雙方拉
      開隔離之過程中所致，自屬無從確知，是在仍有可疑之情
      況下，自應從有利於被告之認定。
五、綜上所述，本件關於被告傷害告訴人之犯罪證明，尚未達於
    通常一般之人均不致有所懷疑，而得確信其為真實之程度，
    ，此外，復查無其他積極證據足資證明被告有公訴人所指之
    傷害犯行，按上所述，本件自應為無罪諭知。
據上論斷，應依刑事訴訟法第284條之1、第301條第1項，判決如
主文。
本案經檢察官黃于真到庭執行職務。
中　　華　　民　　國　　96　　年　　7 　　月　　25　　日
　　　　　　　　　刑事第七庭    法　官　許泰誠
以上正本證明與原本無異。
如不服本判決，應於判決送達後10日內，向本院提出上訴狀。
　　　　　　　　　　　　　　　　書記官　劉麗英
中　　華　　民　　國　　96　　年　　7 　　月　　25　　日
